臺灣新竹地方法院民事判決　九十二年度竹小字第三五四號
　　原　　　告　乙○○
　　被　　　告　甲○○○○○○.
?
右當事人間請求給付票款事件，本院於民國九十三年一月二十七日辯論終結，判決如
左：
    主    文
原告之訴駁回。
訴訟費用新台幣壹仟元由原告負擔。
    事實及理由
甲、原告之聲明：被告應給付原告新台幣（下同）玖萬元，及自民國八十五年三月五
    日起至清償日止，按年息百分之六計算之利息。
乙、事實摘要
一、原告主張：被告簽發如附表所示之支票一紙，經輾轉讓與訴外人黃巧雯、詹世芳
    、劉坤山、劉政平等人，並於屆期提示付款不獲兌現後，由訴外人陳俊中取得，
    訴外人陳俊中因積欠原告借款未清償，乃將如附表所示支票於二年前讓與原告，
    為此請求被告償還票款九萬元，及自提示付款日起至清償日止，按年息百分之六
    計算之利息。
二、被告辯稱：支票不是其開的，八十四年間其經由訴外人彭筆書認識一位孫姓男子
    ，該孫姓男子稱因做生意需要使用支票，要其幫他開一個支票帳戶，其就去新竹
    市第十信用合作社開了一個支票帳戶，並將第一次領的二十五張空白支票及印鑑
    章交給他使用，該孫姓男子有給其二十萬元，但其不知他是要利用來做人頭帳戶
    之違法的行為，後來過了一陣子，銀行通知其支票拒絕往來，其只有領一次支票
    ，後來該孫姓男子係拿著其印鑑章自己去十信領空白支票，原告提出的支票是其
    領的還是該孫姓男子後續幫其領的，其不知道。其於八十六年十一月九日有登報
    公示其所開立的支票一律作廢，系爭支票確實不是其開的，其無法負責。支票背
    面所載之背書人劉政平、劉坤山、詹世芳、黃巧雯等人其均不認識，也沒有金錢
    往來等語置辯。
丙、法院之判斷：
    本件原告主張之事實，業據提出支票及退票理由單各乙紙為證，被告則為前開辯
    解，經查：
一、按「支票為無因證券，在支票上簽名者，依票上所載文義負責，又票據上簽名，
    得以蓋章代之。為票據法第五條第一項及第六條所明定。本件系爭支票，既係被
    上訴人帳號所領用，而該支票上所蓋被上訴人印章之真正又為被上訴人所不爭。
    依上法條，被上訴人要應依票上所載文義負責，縱如被上訴人所稱，其將空白支
    票及用於支票上之印章託付訴外人李義榮帶返公司，而為其乘機擅自簽蓋屬實，
    亦屬被上訴人與李義榮間事，若被上訴人不能證明上訴人取得系爭支票係出於惡
    意或詐欺，究難以此票據外之事由，對抗上訴人」；又「上訴人既因經營生意而
    將支票及印章交由第三人使用，依法即應負授權人之責任，因此上訴人對於系爭
    票據應負票據債務人之責任」，最高法院六十九年度台上字第三四二八號、五十
    五年度台上字第二○○二號裁判可資參照，被告既將空白支票及印章交予孫姓男
    子自行簽發使用，自應負授權人責任，其主張系爭支票並非其簽發，故無法負責
    云云，不足採信。
二、惟原告自認其取得支票係在二年前，而系爭支票之發票日為八十五年二月二十九
    日，顯在發票日後始取得，依票據法第四十一條第一項之規定：「到期日後之背
    書僅有通常債權讓與之效力」，上開規定依同法第一百四十四條於支票亦準用之
    ，又「作成拒絕付款證書後，或作成拒絕付款證書期限經過後所為之背書，謂為
    期限後背書，依票據法第四十一條但書規定，祇發生債務人得以對抗背書人之事
    由，轉而對抗被背書人之問題」，最高法院五十二年台上字第九四九號著有判例
    ，原告雖未背書，惟亦係到期日（發票日）後始取得票據，依上開說明，票據債
    務人即被告所得對抗背書人之事由，亦得對抗執票人即原告，換言之，此時即不
    切斷原因關係之抗辯，而被告抗辯其不認識背書人即訴外人劉政平、劉坤山、詹
    世芳、黃巧雯等人，也沒有金錢往來等語，為原告所不否認，則被告與上開背書
    人間應無原因關係存在，原告亦無從由上述之人受讓債權，被告自得以此事由對
    抗原告，故原告請求被告支付票款及自提示日起，按年息百分之六計算之利息，
    為無理由，應予駁回。
中　　　華　　　民　　　國　　九十三　　年　　　一　　　月　　 三十 　　日
                                  臺灣新竹地方法院新竹簡易庭
~B法　　　官　彭洪英
右為正本係照原本作成。
如對本判決上訴，非以違背法令為理由，不得為之，且須於判決送達後二十日內向本
院提出上訴狀（須按他造當事人之人數附繕本）。
~B法院書記官　吳美雲
中　　　華　　　民　　　國　　九十三　　年　　　一　　　月　　 三十 　　日
~F0
~T48
┌──────────────────────────────────────────────────────┐
│附表：　　　　　　　　　　　　　　　　　　　　　　　　　　　　　　　　　　　　                              │
├─┬─────────┬─────────┬─────┬─────┬────────┬────────┬──┤
│編│　發　　票　　人　│　付　　款　　人　│發　票  日│提  示　日│ 票　面　金　額 │ 支　票　號　碼 │備考│
│號│　　　　　　　　　│　　　　　　　　　│　　　　  │　　　　　│ 　（新台幣）　 │　　　　　　　　│　　│
├─┼─────────┼─────────┼─────┼─────┼────────┼────────┼──┤
│１│吳智群            │新竹市第十信用合作│85.02.29  │85.03.05　│九萬元        　│ＡＫ一○三五九一│　　│
│　│　　　　　　　　  │社      　　　　　│　　　　  │　　　　　│　　　　　　　　│　　　　　　　　│　　│
└─┴─────────┴─────────┴─────┴─────┴────────┴────────┴──┘
